---
title: "Exemplo RMD"
author: "Jordão Alves"
date: "12/10/2019"
output: html_document
---

<p>
Neste exemplo de relatório em RMarkdown iremos contabilizar e expor em forma de Treemap as palavras contidas nas versões da canção "O Que Será?" composta por Chico Buarque em 1976 para o filme "Dona Flor e Seus Dois Maridos" que foi baseado no livro de Jorge Amado. Essa canção tem três versões: 
<p>
<p>
* O Que Será? (Abertura)
* O Que Será? (À flor da pele)
* O Que Será? (À Flor da Terra)
<p>

```{r letras, include=FALSE}
abertura <- "E todos os meu nervos estão a rogar
E todos os meus órgãos estão a clamar
E uma aflição medonha me faz implorar
O que não tem vergonha, nem nunca terá
O que não tem governo, nem nunca terá
O que não tem juízo
O que será que lhe dá
O que será meu nego, será que lhe dá
Que não lhe dá sossego, será que lhe dá
Será que o meu chamego quer me judiar
Será que isso são horas dele vadiar
Será que passa fora o resto da dia
Será que foi-se embora em má companhia
Será que essa criança quer me agoniar
Será que não se cansa de desafiar
O que não tem descanso, nem nunca terá
O que não tem cansaço, nem nunca terá
O que não tem limite
O que será que será
Que dá dentro da gente, que não devia
Que desacata a gente, que é revelia
Que é feito uma aguardente que não sacia
Que é feito estar doente de um folia
Que nem dez mandamentos vão conciliar
Nem todos os unguentos vão aliviar
Nem todos os quebrantos, toda alquimia
E nem todos os santos, será que será
O que não tem governo, nem nunca terá
O que não tem vergonha, nem nunca terá
O que não tem juízo"

aFlorDaPele <- "O que será que me dá
Que me bole por dentro, será que me dá
Que brota à flor da pele, será que me dá
E que me sobe às faces e me faz corar
E que me salta aos olhos a me atraiçoar
E que me aperta o peito e me faz confessar
O que não tem mais jeito de dissimular
E que nem é direito ninguém recusar
E que me faz mendigo, me faz suplicar
O que não tem medida, nem nunca terá
O que não tem remédio, nem nunca terá
O que não tem receita

O que será que será
Que dá dentro da gente e que não devia
Que desacata a gente, que é revelia
Que é feito uma aguardente que não sacia
Que é feito estar doente de uma folia
Que nem dez mandamentos vão conciliar
Nem todos os unguentos vão aliviar
Nem todos os quebrantos, toda alquimia
E nem todos os santos, será que será
O que não tem descanso, nem nunca terá
O que não tem cansaço, nem nunca terá
O que não tem limite

O que será que me dá
Que me queima por dentro, será que me dá
Que me perturba o sono, será que me dá
Que todos os tremores me vêm agitar
Que todos os ardores me vêm atiçar
Que todos os suores me vêm encharcar
Que todos os meus nervos estão a rogar
Que todos os meus órgãos estão a clamar
E uma aflição medonha me faz implorar
O que não tem vergonha, nem nunca terá
O que não tem governo, nem nunca terá
O que não tem juízo"

aFlorDaTerra <- "O que será, que será?
Que andam suspirando pelas alcovas
Que andam sussurrando em versos e trovas
Que andam combinando no breu das tocas
Que anda nas cabeças, anda nas bocas
Que andam acendendo velas nos becos
Que estão falando alto pelos botecos
E gritam nos mercados que com certeza
Está na natureza
Será, que será?
O que não tem certeza nem nunca terá
O que não tem conserto nem nunca terá
O que não tem tamanho
O que será, que será?
Que vive nas ideias desses amantes
Que cantam os poetas mais delirantes
Que juram os profetas embriagados
Que está na romaria dos mutilados
Que está na fantasia dos infelizes
Que está no dia a dia das meretrizes
No plano dos bandidos, dos desvalidos
Em todos os sentidos
Será, que será?
O que não tem decência nem nunca terá
O que não tem censura nem nunca terá
O que não faz sentido
O que será, que será?
Que todos os avisos não vão evitar
Por que todos os risos vão desafiar
Por que todos os sinos irão repicar
Por que todos os hinos irão consagrar
E todos os meninos vão desembestar
E todos os destinos irão se encontrar
E mesmo o Padre Eterno que nunca foi lá
Olhando aquele inferno vai abençoar
O que não tem governo nem nunca terá
O que não tem vergonha nem nunca terá
O que não tem juízo
O que será, que será?
Que todos os avisos não vão evitar
Por que todos os risos vão desafiar
Por que todos os sinos irão repicar
Por que todos os hinos irão consagrar
E todos os meninos vão desembestar
E todos os destinos irão se encontrar
E mesmo o Padre Eterno que nunca foi lá
Olhando aquele inferno vai abençoar
O que não tem governo nem nunca terá
O que não tem vergonha nem nunca terá
O que não tem juízo"


```

## Criando função auxiliar
<p>
Criando uma função que pega o conjunto de strings da letra da música e cria um Treemap das palavras disponíveis para sua plotagem. Repare que na função foram eliminados alguns conectivos para exibição das palavras ficarem mais claras.
<p>
```{r strings, echo=TRUE, message=FALSE, warning=FALSE}
library(stringr)
library(dplyr)
library(treemap)
vetorPalavras <- function(string,titulo){

## colocando tudo em minusculo
string <- str_to_lower(string)
## separando primeiramente por linha  
sepLinha <- str_split(string, fixed('\n'))
sepLinha <- paste(sepLinha[[1]],collapse = " ")
## removendo caracteres
sepLinha <- str_replace_all(sepLinha, "[,.!?]", "")
## separando por espaço
sepEspaco <- str_split(sepLinha, fixed(' '))
vetorPalavras <- as.factor(sepEspaco[[1]])

dados <- aggregate(x = vetorPalavras, 
                   by = list(palavras = vetorPalavras), 
                   FUN = length)

## filtrando os dados, eliminando algumas palavras conectivas
dadosFiltrados <- dados%>%
  filter( palavras != "a" & palavras != "o" & palavras != "as" & palavras != "os" &
          palavras != "é" & palavras != "e" & palavras != "são" & palavras != "à" &
          palavras != "da" & palavras != "das" & palavras != "do" & palavras != "dos" &
          palavras != "na" & palavras != "no" & palavras != "de" & palavras != "se" &
          palavras != "nas" & palavras != "nos" & palavras != "em" & palavras != "um" &
          palavras != "às" & palavras != "aos" & palavras != "ao" & palavras != "" )

treemap(dadosFiltrados,
        index="palavras",
        vSize="x",
        vColor="x",
        type="value",
        palette="RdYlBu",
        format.legend = list(scientific = FALSE, big.mark = " "
        ),title.legend="Número de palavras",
        title=titulo)
}
```
<br />

## O Que Será? (Abertura)


>E todos os meu nervos estão a rogar <br />
E todos os meus órgãos estão a clamar <br />
E uma aflição medonha me faz implorar <br />
O que não tem vergonha, nem nunca terá <br />
O que não tem governo, nem nunca terá <br />
O que não tem juízo <br />
>
> O que será que lhe dá <br />
O que será meu nego, será que lhe dá <br />
Que não lhe dá sossego, será que lhe dá <br />
Será que o meu chamego quer me judiar <br />
Será que isso são horas dele vadiar <br />
Será que passa fora o resto da dia <br />
Será que foi-se embora em má companhia <br />
Será que essa criança quer me agoniar <br />
Será que não se cansa de desafiar <br />
O que não tem descanso, nem nunca terá <br />
O que não tem cansaço, nem nunca terá <br />
O que não tem limite <br />
> 
> O que será que será <br />
Que dá dentro da gente, que não devia <br />
Que desacata a gente, que é revelia <br />
Que é feito uma aguardente que não sacia <br />
Que é feito estar doente de um folia <br />
Que nem dez mandamentos vão conciliar <br />
Nem todos os unguentos vão aliviar <br />
Nem todos os quebrantos, toda alquimia <br />
E nem todos os santos, será que será <br />
O que não tem governo, nem nunca terá <br />
O que não tem vergonha, nem nunca terá <br />
O que não tem juízo <br />
>
> Chico Buarque de Holanda

```{r TMabertura, echo=FALSE,fig.height=4,fig.width=9,fig.align="center"}
vetorPalavras(abertura,"Treemap das palavras de 'O que será (Abertura)' ")
```
<br />

## O Que Será? (À Flor da Pele)


>O que será que me dá <br />
Que me bole por dentro, será que me dá <br />
Que brota à flor da pele, será que me dá <br />
E que me sobe às faces e me faz corar <br />
E que me salta aos olhos a me atraiçoar <br />
E que me aperta o peito e me faz confessar <br />
O que não tem mais jeito de dissimular <br />
E que nem é direito ninguém recusar <br />
E que me faz mendigo, me faz suplicar <br />
O que não tem medida, nem nunca terá <br />
O que não tem remédio, nem nunca terá <br />
O que não tem receita <br />
>
>O que será que será <br />
Que dá dentro da gente e que não devia <br />
Que desacata a gente, que é revelia <br />
Que é feito uma aguardente que não sacia <br />
Que é feito estar doente de uma folia <br />
Que nem dez mandamentos vão conciliar <br />
Nem todos os unguentos vão aliviar <br />
Nem todos os quebrantos, toda alquimia <br />
E nem todos os santos, será que será <br />
O que não tem descanso, nem nunca terá <br />
O que não tem cansaço, nem nunca terá <br />
O que não tem limite <br />
>
>O que será que me dá <br />
Que me queima por dentro, será que me dá <br />
Que me perturba o sono, será que me dá <br />
Que todos os tremores me vêm agitar <br />
Que todos os ardores me vêm atiçar <br />
Que todos os suores me vêm encharcar <br />
Que todos os meus nervos estão a rogar <br />
Que todos os meus órgãos estão a clamar <br />
E uma aflição medonha me faz implorar <br />
O que não tem vergonha, nem nunca terá <br />
O que não tem governo, nem nunca terá <br />
O que não tem juízo <br />
>
> Chico Buarque de Holanda

```{r TMaFlorDaPele, echo=FALSE,fig.height=4,fig.width=9,fig.align="center"}
vetorPalavras(aFlorDaPele,"Treemap das palavras de 'O que será (À Flor da Pele)' ")
```
<br />

## O Que Será? (À Flor da Terra)


> O que será, que será? <br />
Que andam suspirando pelas alcovas <br />
Que andam sussurrando em versos e trovas <br />
Que andam combinando no breu das tocas <br />
Que anda nas cabeças, anda nas bocas <br />
Que andam acendendo velas nos becos <br />
Que estão falando alto pelos botecos <br />
E gritam nos mercados que com certeza <br />
Está na natureza <br />
>
> Será, que será? <br />
O que não tem certeza nem nunca terá <br />
O que não tem conserto nem nunca terá <br />
O que não tem tamanho <br />
>
>O que será, que será? <br />
Que vive nas ideias desses amantes <br />
Que cantam os poetas mais delirantes <br />
Que juram os profetas embriagados <br />
Que está na romaria dos mutilados <br />
Que está na fantasia dos infelizes <br />
Que está no dia a dia das meretrizes <br />
No plano dos bandidos, dos desvalidos <br />
Em todos os sentidos <br />
>
> Será, que será? <br />
O que não tem decência nem nunca terá <br />
O que não tem censura nem nunca terá <br />
O que não faz sentido <br />
>
> O que será, que será? <br />
Que todos os avisos não vão evitar <br />
Por que todos os risos vão desafiar <br />
Por que todos os sinos irão repicar <br />
Por que todos os hinos irão consagrar <br />
E todos os meninos vão desembestar <br />
E todos os destinos irão se encontrar <br />
E mesmo o Padre Eterno que nunca foi lá <br />
Olhando aquele inferno vai abençoar <br />
O que não tem governo nem nunca terá <br />
O que não tem vergonha nem nunca terá <br />
O que não tem juízo <br />
>
> O que será, que será? <br />
Que todos os avisos não vão evitar <br />
Por que todos os risos vão desafiar <br />
Por que todos os sinos irão repicar <br />
Por que todos os hinos irão consagrar <br />
E todos os meninos vão desembestar <br />
E todos os destinos irão se encontrar <br />
E mesmo o Padre Eterno que nunca foi lá <br />
Olhando aquele inferno vai abençoar <br />
O que não tem governo nem nunca terá <br />
O que não tem vergonha nem nunca terá <br />
O que não tem juízo <br />
>
> Chico Buarque de Holanda

```{r TMaFlorDaTerra, echo=TRUE,fig.height=4,fig.width=9,fig.align="center"}
vetorPalavras(aFlorDaTerra,"Treemap das palavras de 'O que será (À Flor da Terra)' ")
```
<br />